【裁判字號】    99,訴,587
【裁判日期】    991231
【裁判案由】    清償貨款
【裁判全文】
臺灣嘉義地方法院民事判決               99年度訴字第587號
原      告  建通塑膠企業股份有限公司
法定代理人  林通裁
訴訟代理人  江百易律師
被      告  申儀塑膠機械廠股份有限公司
法定代理人  林昌德
訴訟代理人  嚴庚辰律師
上列當事人間請求清償貨款事件，本院於民國99年12月23日言詞
辯論終結，判決如下：
    主  文
原告之訴及其假執行之聲請均駁回。
訴訟費用由原告負擔。
    事實及理由
一、按訴狀送達後，原告不得將原訴變更或追加他訴。民事訴訟
    法第255條第1項定有明文。原告以支付命令請求被告應給付
    新台幣（下同）1,741,330 元及法定利息，支付命令繕本送
    達被告後，因被告異議而視為起訴。原告於審理中請求追加
    被告之法定代理人林昌德為被告，惟被告表明原告係依先前
    之資料內容提出追加之請求，但遲至最後 1次言詞辯論期日
    方請求追加，顯有延滯訴訟與逾時提出之情形，不同意原告
    追加等語。又按當事人意圖延滯訴訟，或因重大過失，逾時
    始行提出攻擊或防禦方法，有礙訴訟之終結者，法院得駁回
    之，民事訴訟法第196條第2項亦有明定，本院審酌原告請求
    追加被告之法定代理人林昌德為當事人，惟其並無民事訴訟
    法第255條第1項各款所定情形，且原告依被告之法定代理人
    林昌德在支付命令異議程序所提書狀，主張追加被告之法定
    代理人林昌德為被告，其所依據之事實在支付命令程序時業
    已存在，惟原告迄至最後1 次言詞辯論期日，始主張追加被
    告之法定代理人林昌德為被告，顯有因重大過失而逾時提出
    之情形，且有礙訴訟之終結，故原告前揭追加之請求，於法
    不合，不應准許。
二、原告起訴主張：被告向原告訂購混合塑膠廢料乙批，指定送
    到出口報單所載之越南公司，原告依被告之指示將貨櫃出口
    到越南，約定價金為2,241,330 元，詎料被告僅交付以其負
    責人林昌德之女林佩儀為發票人之2張支票，分別支付500,0
    00元貨款及100,000 元運費，其餘部分尚未給付，經核算尚
    欠1,741,330 元，屢經催討，被告皆置之不理，為此，爰依
    法請求被告給付上揭貨款，並聲明：(一)被告應給付原告1,74
    1,330 元，及自支付命令送達翌日起至清償日止，按年利率
    百分之5 計算之利息；(二)訴訟費用由被告負擔；(三)原告願供
    擔保，請准宣告假執行。
三、被告方面：否認兩造間有買賣之事，從原告提出之證據，不
    能證明係原告與被告間之買賣等語，並聲明：原告之訴駁回
    ，訴訟費用由原告負擔。
四、本院得心證之理由：
  (一)按當事人主張有利於己之事實，就其事實有舉證責任，民事
    訴法第277 條定有明文。又民事訴訟如係由原告主張權利者
    ，應先由原告負舉證之責，若原告先不能舉證，以證實自己
    主張之事實為真實，則被告就其抗辯事實即令不能舉證，或
    其所舉證據尚有疵累，亦應駁回原告之請求，最高法院17年
    上字第917號判例意旨可資參照。
  (二)本件原告主張被告向其訂購混合塑膠廢料乙批，約定價金2,
    241,330 元，並依被告指示將貨櫃出口到越南，詎被告僅支
    付運費及部分貨款，尚欠1,741,330 元貨款等語，雖提出出
    口報單及委託代收款明細為證。然為被告所否認，並辯稱：
    兩造間並無買賣之事等語。本院審理中質之原告：是否有被
    告向原告訂貨之契約書或相關文書？原告陳稱：這次是口頭
    交易，並未訂立書面契約等語（本院卷第22頁），本院復參
    酌原告主張以支票支付之運費及部分貨款，並非以被告公司
    名義開立支付，而係由被告法定代理人女兒林佩儀為發票人
    開立支票所支付乙節，亦據原告於聲請支付命令時具狀陳明
    在卷；況原告於上開請求追加被告之法定代理人林昌德為被
    告時，復陳稱：林昌德在異議狀上自稱自己才是買賣關係之
    買受人，應負擔給付貨款責任等語（本院卷第28頁），由是
    以觀，原告對於上開買賣關係，究竟係存在兩造間或原告與
    被告之法定代理人林昌德間，原告始終無法清楚交待，且亦
    無法舉證證明兩造間確有買賣關係存在，而就原告主張已清
    償之運費及部分貨款，又係由第三人林佩儀開立支票付款，
    均難認與被告有何關聯，則原告主張被告為本件買受人，應
    清償積欠之貨款云云，洵屬無據。從而，原告依據買賣之法
    律關係，請求被告給付原告1,741,330 元及法定利息等語，
    為無理由，應予駁回。又原告之請求既經駁回，其假執行之
    聲請亦失所附麗，應併予駁回。
五、據上論結，本件原告之訴為無理由，依民事訴訟法第78條，
    判決如主文。
中    華    民    國    99    年    12    月    31    日
                  民一庭法  官  周俞宏
以上正本係照原本作成
如對本判決上訴須於判決送達後20日內向本院提出上訴狀
如委任律師提起上訴者，應一併繳納上訴審裁判費。
中    華    民    國    99    年    12    月    31    日
                            書記官  劉怡欣

司法院資訊處製作；財團法人民間司法改革基金會備份。
